最高法院刑事裁定　　　　　　　　　　　　　　　　九十一年度台抗字第一八三號
　　抗　告　人　甲○○
右抗告人因殺人未遂案件，不服台灣高等法院台中分院中華民國九十一年二月七日駁
回聲請再審之裁定（九十年度抗更字第六號），提起抗告，本院裁定如左：
    主  文
抗告駁回。
    理  由
本件原裁定以抗告人甲○○聲請再審意旨略稱：抗告人因殺人未遂案件，經原審法院
於民國八十九年十二月二十一日以八十九年度上訴字第二０六一號判決有罪，嗣經鈞
院以九十年度台上字第一八二六號為駁回上訴之判決而告確定。惟上開確定判決就抗
告人犯罪之動機原因未加調查，且參照證人莊雅雯所證：抗告人係以拳頭毆打被害人
鄭金造，非如被害人之妻鄭歐美環所指抗告人係持椅子毆打被害人，上開確定判決偏
信鄭歐美環之證言，為抗告人論罪之依據，但就抗告人丟擲椅子之方式、方向與力道
及鄭歐美環事後所證：抗告人曾言明「若我女兒有不測，妳就回去準備後事」，其語
氣、語法、語調如何，均攸關殺人犯意之認定，原審未再傳訊鄭金造、鄭歐美環、簡
杏如、莊雅雯，亦未傳訊仁愛醫院負責治療之醫師陳建良以明治療過程或將相關之治
療資料送鑑定及查明被害人頭部受傷係因抗告人以椅子打傷，抑或因被害人閃躲時自
行撞傷。而抗告人於本事件發生前曾喝酒，酒精能造成人之精神障礙，此障礙程度如
何，亦攸關責任能力之認定，原審俱未傳訊田金石、徐惜加以調查審認，上開確實新
證據，足認受有罪判決之抗告人應受無罪之判決，因依刑事訴訟法第四百二十條第一
項第六款之規定聲請再審等語。
卷按原裁定以聲請再審之客體，應限於實體之確定判決，而本院九十年度台上字第一
八二六號判決，係以上訴違背法律上之程式予以駁回，屬程序上之判決，不具實體之
確定力，不得作為聲請再審之客體，抗告人對之聲請再審，為法所不許，應予駁回。
又刑事訴訟法第四百二十條第一項第六款所謂發見確實之新證據，係指該證據，事實
審法院於判決前因未經發見不及調查斟酌，至其後始行發見者而言，若判決前已經當
事人提出或聲請調查之證據，經原審法院捨棄不採者，即非該條款所謂發見之新證據
，不得據為聲請再審之原因；又所謂確實新證據，係指就證據之本身形式上觀察，毋
須經過調查程序，顯然可認為足以動搖原確定判決者而言。而證人鄭金造、鄭歐美環
、簡杏如、莊雅雯、田金石、徐惜、陳建良、病歷資料及抗告人喝酒等人證、物證於
原審法院審理時已經存在，抗告人殺人之動機係緣於鄭金造與抗告人之女兒劉冠汝互
撞造成劉冠汝受傷，亦據原審確定判決審認詳確，因認抗告人聲請再審之理由，無一
與法定事由相符，而駁回抗告人再審之聲請，經核於法尚無違誤。抗告意旨以聲請再
審係確定判決認定事實違失之救濟途徑，原裁定置上開違失於不顧，率予駁回云云，
任意指摘原裁定不當，非有理由，應予駁回。
據上論結，應依刑事訴訟法第四百十二條，裁定如主文。
中      華      民      國    九十一    年      五      月      二      日
                              最高法院刑事第八庭
                                  審判長法官  莊  登  照
                                        法官  洪  明  輝
                                        法官  黃  一  鑫
                                        法官  魏  新  和
                                        法官  林  秀  夫
      右正本證明與原本無異
                                              書  記  官
中      華      民      國    九十一    年      五      月      七      日
